臺灣高等法院刑事判決　　　　　　　　　　　　　九十一年度上易字第二七五七號
　　上　訴　人　臺灣基隆地方法院檢察署檢察官
　　被　　　告　乙○○　男　民.
右列上訴人因被告詐欺案件，不服臺灣基隆地方法院九十一年度訴字第二二二號，中
華民國九十一年九月四日第一審判決（起訴案號：臺灣基隆地方法院檢察署九十年度
偵緝字第一六三號），提起上訴，本院判決如左：
    主      文
原判決撤銷。
乙○○幫助意圖為自己不法之所有，以詐術使人將本人之物交付，處有期徒刑陸月，
如易科罰金，以參佰元折算壹日。
    事      實
一、乙○○居無定所，遊手好閒，四處遊蕩，或撿拾破爛，然因怠於工作而無固定收
    入。民國八十七年十一月間，適有年籍姓名不詳之成年人綽號「阿福」者見狀，
    與乙○○洽談，言明由乙○○提供身分證資料向銀行申請開立帳戶及領用支票，
    供「阿福」使用，並由「阿福」提供金錢新台幣（下同）五千元或一萬元，供乙
    ○○花用。乙○○明知個人並無任何資力，申領之支票若由「阿福」者簽發使用
    ，不可能兌現，而「阿福」者簽發使用支票，係用以詐欺取財等不法情事，竟仍
    基於幫助犯罪之意思，於八十七年十一月二十三日，偕同「阿福」至台灣土地銀
    行永和分行，開立000000000000號帳戶，並填寫支票存款往來申請
    書，申請支票簿後，將申請支票簿交付「阿福」者簽發使用。「阿福」者即自稱
    「邱慶保處長」，意圖為自己不法之所有，於八十八年八月二十六日，佯稱欲購
    買電器用品，作為抽獎贈品之用，向甲○○○電器股份有限公司（以下簡稱甲○
    ○○公司）訂購價值一百十三萬元零九百六十三元之電器用品，指定交貨地點在
    基隆市○○路一六八巷五弄五十五號一樓，並以乙○○所申請交付之支票，簽發
    八十八年八月二十八日期、面額八十萬元之第0000000號支票一紙，交付
    甲○○○公司，作為部分貨款，使甲○○○公司誤信為真，陷於錯誤，而交付電
    器用品一批，得手後，支票屆期於八十八年九月一日，經提示不獲支付，邱慶保
    處長亦逃匿無蹤，甲○○○公司始知受騙，並查知上情。
二、案經甲○○○公司訴請臺灣基隆地方法院檢察署檢察官偵查起訴。
    理      由
一、被告乙○○經合法傳喚無正當之理由未到庭，惟其於原審審理時，矢口否認有幫
    助詐欺犯行，辯稱：其過遊民生活十餘年，居無定所；某日，其認識「阿福」其
    人；不久之後，「阿福」要其當「人頭」，以申請支票，供「阿福」使用，言明
    要付其五千元至一萬元；「阿福」自己去刻印章後，隨其去銀行申請；當其在申
    請時，「阿福」在外等候；在申請完成後，「阿福」將存摺、支票及印章拿走，
    卻一直未交付其任何金錢云云。
二、惟查被告乙○○於偵查中先供稱其國民身分證於八十八年二月間在台北市西門町
    遺失（見八十九年度偵緝字第三二九號卷第六頁正面），嗣始坦承前開帳戶係其
    親至臺灣土地銀行永和分行申請設立，並領用支票等情（詳九十年度偵緝字第一
    六三號卷第三十四頁正面），並經該行承辦人員江佩穎證述屬實，且有開立帳戶
    資料及支票往來約定書等影本附卷可稽。
三、次查自稱「邱慶保處長」之男子，於八十八年八月二十六日，佯稱欲購買電器用
    品，作為抽獎贈品之用，向甲○○○公司訂購價值一百十三萬零九百六十三元之
    電器用品，指定交貨地點在基隆市○○路一六八巷五弄五十五號一樓，並以被告
    名義所申請交付之支票，簽發八十八年八月二十八日期、面額八十萬元之第00
    00000號支票一紙，交付甲○○○公司，作為部分貨款，使甲○○○公司誤
    信為真，陷於錯誤，而交付電器用品一批，得手後，支票屆期經提示不獲支付，
    邱慶保處長亦逃匿無蹤，甲○○○公司始知受騙等情，業據甲○○○公司法定代
    理人丙○○指訴詳確，並有訂購單、銷貨明細表、物流倉庫出貨傳票、支票及退
    票理由單影本等附卷可稽。按被告申領支票後，由綽號「阿福」者拿走簽發使用
    ，而該自稱「邱慶保處長」之男子，簽發前開支票給付部分貨款，則自稱「邱慶
    保處長」之男子，顯係「阿福」無誤。其確有向甲○○○公司詐取電器犯行，洵
    堪認定。
四、又查被告自承其過遊民生活十餘年，居無定所，又無固定工作與收入，則其領用
    簽發支票，必遭退票無虞，且綽號「阿福」者若信用良好，又何必利用被告之帳
    戶與支票，足證「阿福」者亦係無資力之人，其簽發被告之支票，必係為詐欺等
    不正當之使用，至為灼然，詎被告明知而仍開立帳戶，領取支票供「阿福」者簽
    發使用，其有幫助「阿福」者犯詐欺罪之故意甚明，所辯無非卸責之詞，不足採
    信，其犯行洵堪認定。
五、核被告所為，係犯刑法第三十條第一項、第三百三十九條第一項之幫助詐欺罪。
    其幫助他人犯罪，為從犯，依法減輕其刑。
六、原審未察，遽為被告無罪之諭知，自有未合，檢察官上訴意旨執此指摘原判決不
    當，為有理由，應由本院將原判決撤銷改判。爰審酌被告犯罪之動機、目的、手
    段及被害人所受損害等一切情狀，量處有期徒刑六月，又按被告行為後，刑法第
    四十一條第一項，已於九十年一月四日修正為「犯最重本刑為五年以下有期徒刑
    以下刑之罪，而受六個月以下有期徒刑或拘役之宣告，因身體、教育、職業、家
    庭之關係或其他正當事由，執行顯有困難者，得以一元以上三元以下折算一日，
    易科罰金」，並於九十年一月十日由總統公布施行，於同年一月十二日生效。比
    較新舊法結果，以新法較有利於被告，故依刑法第二條第一項前段規定，應適用
    修正後之刑法第四十一條第一項，諭知如易科罰金，以三百元折算一日。
七、被告經合法傳喚無正當之理由不到庭，爰不待其陳述逕行判決。
據上論斷，應依刑事訴訟法第三百六十九條第一項前段、第三百六十四條、第二百九
十九條第一項前段、第三百七十一條，刑法第三十條、第三百三十九條第一項、第二
條第一項前段、第四十一條，罰金罰鍰提高標準條例第一條前段、第二條，判決如主
文。
本案經檢察官劉斐玲到庭執行職務。
中      華      民      國      九十一    年    十二    月    三十一    日
                              台灣高等法院刑事第十五庭
                                  審判長法  官  房  阿  生
                                        法  官  蔡  光  治
                                        法  官  雷  元  結
右正本證明與原本無異。
不得上訴。
                                        書記官  李  麗  花
中      華      民      國     九十二   年     一       月      二      日
附錄：本案論罪科刑法條全文
刑法第三十條
幫助他人犯罪者，為從犯。雖他人不知幫助之情者，亦同。從犯之處罰，得按正犯之
刑減輕之。
刑法第三百三十九條第一項
意圖為自己或第三人不法之所有，以詐術使人將本人或第三人之物交付者，處五年以
下有期徒刑、拘役或科或併科一千元以下罰金。
